臺灣士林地方法院民事判決　　　　　　 93年度簡上字第155號
上　訴　人　甲○○
訴訟代理人　鄭世脩律師
複　代理人　成介之律師
被　上訴人　乙○○
訴訟代理人　謝宗穎律師
上列當事人間請求損害賠償事件，上訴人對於中華民國93年9 月
20日本院士林簡易庭93年度士簡字第957 號第一審判決提起上訴
，本院於96年12月13日言詞辯論終結，判決如下：
    主  文
上訴駁回。
第二審訴訟費用新臺幣肆仟捌佰元由上訴人負擔。
    事實及理由
一、上訴人主張：上訴人係臺北縣淡水鎮坪頂里小坪頂地區海誓
    山盟社區（下稱為海誓山盟社區）住戶，建築型態為獨門獨
    院，因係依山而建，是上訴人所有門牌號碼臺北縣淡水鎮坪
    頂里小坪頂38號建物（下稱為系爭38號建物）上伸屋頂上方
    之土地，即為被上訴人所有門牌號碼臺北縣淡水鎮坪頂里小
    坪頂48號建物（下稱為系爭48號建物）1 樓前方通行之土地
    。然被上訴人竟於建物完成當時所舖設之草皮外，另行植栽
    樹木，致樹木生根植入上訴人所有系爭38號建物屋頂上方外
    牆，致系爭38號建物屋頂產生混凝土剝落、鋼筋外露、滲水
    之現象。按土地所有權及於土地之上下，民法第773 條定有
    明文。且被上訴人所有系爭48號建物所坐落之基地，復與上
    訴人所有系爭38號建物上方屋頂之樓地板不相連結；則被上
    訴人上開所為，顯已侵害上訴人所有系爭38號建物。被上訴
    人雖執與興建海誓山盟社區之建商昇陽建設股份有限公司（
    下稱為昇陽公司）間之買賣契約抗辯：對上訴人所有系爭38
    號建物屋頂上方之土地為有權使用云云；上訴人茲否認之。
    縱有使用權，其行使亦已嚴重侵害上訴人之所有權。按不法
    侵害他人之物者，應向被害人賠償其物因毀損所減少的價額
    ，民法第196 條定有明文。又按，請求賠償物被毀損所減少
    之價額，得以修復費用為估定之標準，但以必要者為限，且
    應以折舊，亦有最高法院77年第9 次民事庭會議決議可據。
    上訴人已向施作止漏、粉刷等工人詢得系爭38號建物回復原
    狀所需之費用為新臺幣（下同）30萬元。從而，上訴人自得
    依前揭規定請求被上訴人給付上訴人30萬元，及自起訴狀繕
    本送達翌日起至清償日止，按週年利率5 ％計算之利息。
二、被上訴人則以：依兩造與建商昇陽公司所簽訂房地買賣契約
    書已約明：「上階式屋頂─採整體水泥粉光以ＰＵ防水處理
    後覆以輕石板隔熱及隔音，再舖設ＰＣ保護層，上舖設草皮
    （其使用權歸屬下階式住戶）。」「下階式屋頂─屋頂平台
    整體水泥粉光，再以ＰＵ防水處理後，上舖藝術造型之隔熱
    磚。」。足見是海誓山盟社區住戶間確已分管約定下階式住
    戶對於上階式住戶屋頂之使用權歸屬。而兩造所有系爭48號
    、38號建物分屬下階式及上階式房舍，則上訴人所有系爭38
    號建物之上階式屋頂之使用權，自應歸被上訴人所有。況目
    前於系爭38號建物上階式屋頂所舖設之草皮及圍繞於花園邊
    之數株景觀榕樹，均為建商昇陽公司於建物完成時所舖設栽
    植，被上訴人並未做任何改變。是上訴人主張被上訴人不當
    使用云云，亦屬無據。至於上訴人所有系爭38號建物漏水之
    原因，極有可能係因該建物屋內管線破裂、山區濕氣過重或
    其他因素所造成。且依上訴人自行提出之建築物結構安全評
    估報告書之記載，更可知其屋內滲漏水之實際原因，係因建
    商昇陽公司所提供混凝土品質不佳及建物整體結構規劃上之
    不妥所造成。被上訴人對於系爭38號建物上階式屋頂之使用
    行為既合理合法，上訴人復未就被上訴人之行為與其損失間
    之因果關係盡其舉證之責。則其請求被上訴人應賠償其修復
    費用30萬元云云，自無理由。
三、原審對於上訴人之請求，判決駁回上訴人之訴，上訴人全部
    聲明不服，聲明請求：(一)原判決廢棄。(二)被上訴人應給付上
    訴人30萬元及自起訴狀繕本送達翌日起至清償日止按週年利
    率5 ％計算之利息。被上訴人則聲明：上訴駁回。
四、經查，兩造均為海誓山盟社區之住戶，上訴人所有系爭38號
    建物之屋頂上方土地，即為被上訴人所有系爭48號建物1 樓
    前方土地等情，已為兩造所不爭執（見原審卷第38頁），應
    與事實相符。又上訴人所有系爭38號建物確發生屋頂局部滲
    水之情事乙節，亦據上訴人提出由詹添全土木技師事務所所
    出具之建築物結構安全評估報告書乙冊在卷可稽（見原審卷
    第9 至23頁），亦堪信為真實。惟上訴人主張：系爭38號建
    物屋頂滲漏係因被上訴人於其所有系爭48號建物1 樓前方土
    地之草皮上另行栽植樹木所致，應依民法第196 條之規定，
    賠償上訴人30萬元修復費用云云，則為被上訴人所否認，並
    以上情置辯。爰整理兩造爭點為：
    1.上訴人所有系爭38號建物屋頂滲漏之結果是否係因被上訴
      人於其所有系爭48號建物1 樓前方土地植栽樹木而不當使
      用所致？
    2.如是，被上訴人所為是否不法侵害上訴人所有系爭38號建
      物，並應依民法第196 條負損害賠償責任？賠償金額若干
      ？
    以下茲論述之。
  (一)經查，包括兩造在內之海誓山盟社區住戶於購買該社區之建
    物及坐落土地時，於各別與建商昇揚公司所簽訂房地買賣契
    約書中，確均約定：「上階式屋頂─採整體水泥粉光以ＰＵ
    防水處理後覆以輕石板隔熱及隔音，再舖設ＰＣ保護層，上
    舖設草皮（其使用權歸屬下階式住戶）。」「下階式屋頂─
    屋頂平台整體水泥粉光，再以ＰＵ防水處理後，上舖藝術造
    型之隔熱磚。」乙節，已據被上訴人提出房地買賣契約書影
    本附於原審卷內可稽（見原審卷第47至59頁）。而上訴人所
    有系爭38號建物之屋頂即為上揭買賣契約書所謂「上階式屋
    頂」，被上訴人所有系爭48號建物則屬下階式屋頂之情，亦
    為兩造所不爭執（見原審卷第38頁）。則被上訴人抗辯：依
    上揭買賣契約所成立之協議，其應有權使用上訴人所有系爭
    38號建物之上階式屋頂，且其上現有之草坪亦為建商昇陽公
    司於交屋所為設計舖設等語，自非無稽。從而，上訴人主張
    ：被上訴人使用系爭38號建物屋頂，係不法侵害其建物所有
    權云云，已乏所據。
  (二)次按，損害賠償之債，以有損害之發生及有責任原因之事實
    ，並二者之間有相當因果關係為其成立要件。上訴人雖一再
    主張：被上訴人縱有權使用系爭38號建物之屋頂，惟其所為
    植樹，已造成系爭38號建物屋頂滲漏之結果，應屬使用權之
    不當行使，仍應負損害賠償之責云云，並提出詹添全土木技
    師事務所出具之建築物結構安全評估報告書乙冊以為證明。
    然上開評估報告書並非針對系爭38號建物屋頂滲漏之原因進
    行鑑定，而係受上訴人委託就系爭38號建物結構物安全所為
    評估之結論乙節，已於該評估報告書「評估要旨」中敘述明
    確。且自該報告書所作成「評估結果」：「系爭建物平頂
    混凝土因澆製不均勻產生蜂窩現象，致使鋼筋外露。系爭
    建築物混凝土品質不良，滲水嚴重致使混凝土表面發生白華
    現象，鋼筋亦產生鏽蝕現象。系爭建物屋頂因規劃為庭園
    使用，形成外加載重影響結構安全」等語；亦僅得認定系爭
    38號建物屋頂之混凝土品質不佳，且所為庭院之規劃因外加
    載重致對結構安全有所影響而已。尚未能認定其屋頂滲漏之
    原因，與其上草木植栽有何關聯；自無從執為系爭38號建物
    屋頂植栽與滲漏結果間確有因果關係之證據。上訴人就此復
    未另為任何舉證以實其說，並明確表示不願再作鑑定（見本
    院96年10月30日準備程序筆錄、96年12月13日言詞辯論筆錄
    ）。則上訴人所有系爭38號建物滲漏之原因究否可歸責於被
    上訴人，實無從遽斷。從而，上訴人主張：被上訴人於系爭
    38號建物屋頂不當植栽，已不法毀損上訴人所有系爭38 號
    建物，應依民法196 條之規定賠償上訴人修復費用30萬元云
    云，於法自有未合。
五、綜上，上訴人依民法第196 條之規定，請求被上訴人給付30
    萬元，及自起訴狀繕本送達翌日起至清償日，按週年利率5
    ％計算之利息，為無理由，應予駁回。原審為上訴人敗訴之
    判決，並無不合，上訴意旨指摘原判決不當，求予廢棄改判
    ，為無理由，其上訴應予駁回；並依職權確定本件第二審訴
    訟費用4,800 元，應由上訴人負擔。。
六、本件事證已臻明確，兩造其餘主張、陳述及所提之證據，經
    審酌均與本院前揭判斷不生影響，爰不一一詳予論述，附此
    敘明。
七、據上論結，本件上訴為無理由，依民事訴訟法第436 條之1
    第3 項、第449 條第1 項、第78條、第87條，判決如主文。
中　　華　　民　　國　　96　　年　　12　　月　　27　　日
                  民事第二庭  審判長法  官  俞慧君
                                    法  官  張國勳
                                    法  官  李瑜娟
以上正本證明與原本無異。
本件判決不得上訴。
中　　華　　民　　國　　97　　年　　 1　　月　　 2　　日
                                    書記官  李秀蘊
